【裁判字號】    89,訴,870
【裁判日期】    900730
【裁判案由】    清償債務
【裁判全文】
臺灣桃園地方法院民事判決  八十九年度訴字第八七○號
    原      告  乙○○
    訴訟代理人  丙○○
    被      告  甲○○
右當事人間清償債務事件，本院判決如左：
    主      文
被告應給付原告新臺幣柒拾壹萬貳仟肆佰伍拾伍元，及自民國八十九年四月二十三日
起至清償日止，按年息百分之五計算之利息。
原告其餘之訴駁回。
訴訟費用由被告負擔五分之四，餘由原告負擔。
    事      實
甲、原告方面：
一、聲明：被告應給付原告新台幣（下同）七十一萬二千四百五十五元，及自民國八
          十四年四月十二日起至清償日止，按年息百分之五計算之利息。
二、陳述：
（一）訴外人立仁貿易有限公司余雪婷於民國八十年五月十八日向第一商業銀行借款
      新台幣（下同）二百九十萬元，並簽訂借據，由兩造及余雪婷共同擔任連帶保
      證人，惟前揭借款人即立仁貿易有限公司並未依約還款，而由訴外人蘇明旺代
      為清償借款，進而取得代位求償權，嗣後蘇明旺以該借據申請法院核發支付命
      令，進行聲請強制執行，並由鈞院民事執行處以八十四年度民執字第四六○號
      強制執行案件，對原告強制執行完畢。
（二）原告已於民國八十四年四月十二日對代位債權人蘇明旺清償借款總額，使連帶
      保證人即被告等人免除連帶保證之責，依民法之規定，原告就所連帶保證之債
      務總額，得向其他連帶保證人就其應分擔之債務部分及利息請求償還。
（三）原告所代為償還之本金為一百四十四萬五千一百七十五元，利息五十八萬三千
      七百三十二元，及違約金十萬八千四百五十九元，合計二百十三萬七千三百六
      十六元，被告應分擔之部分為總額三分之一，即七十一萬二千四百五十五元。
三、證據：提出借據影本為證。
乙、被告方面：
一、聲明：求為判決駁回原告之訴。
二、陳述：被告確實有幫余雪婷作保，對於原告主張當初是蘇明旺先幫余雪婷代償銀
    行貸款，之後再向原告要求清償，原告並已還錢給蘇明旺此節，並無意見，但被
    告現在沒有錢還給原告。
丙、本院依職權調閱本院八十年度促字第五六二五號支付命令卷宗、八十四年度執字
    第四六○號清償債務強制執行卷宗。
    理      由
一、原告主張之右揭事實，業據其提出借據為證，並為被告所不爭執；又本院依職權
    調閱本院八十年度促字第五六二五號支付命令卷宗、八十四年度執字第四六○號
    清償債務強制執行卷宗，訴外人蘇明旺確曾於八十年十一月十四日，以其代償本
    件借款為由，向本院聲請對原告核發支付命令一百四十四萬五千一百七十五元，
    嗣經本院核發之後，並持以向本院執行處聲請對原告強制執行，嗣由本件原告全
    部清償，分配本件借款之本金為一百四十四萬五千一百七十五元，利息五十八萬
    三千七百三十二元，及違約金十萬八千四百五十九元，合計二百十三萬七千三百
    六十六元無訛。
二、按數人保證同一債務者，除契約另有訂定外，應連帶負保證責任。又連帶債務人
    相互間，除法律另有規定或契約另有訂定外，應平均分擔義務。連帶債務人中之
    一人，因清償或其他行為，致他債務人同免責任者，得向他債務人請求償還其各
    自分擔之部分。民法第七百四十八條、第二百八十條前段、第二百八十一條第一
    項分別定有明文。查本件原告與被告及訴外人余雪婷既同為本件借款之連帶保證
    人，其三人對外之關係，係連帶負保證責任，內部之間，則係平均分擔義務；原
    告因清償本件借款之本金、利息及違約金共計二百十三萬七千三百六十六元，致
    被告同免保證責任，自得向被告請求償還其各自負擔之部分，又依右揭規定，本
    件借款之連帶保證人所各自分擔之部分各為三分之一，即七十一萬二千四百五十
    五元，是原告請求被告給付上開金額，即無不合；被告雖辯稱現無錢可還云云，
    惟核顯非得據以為抗辯之理由，自不足採。又本件原告雖前於八十四年四月間即
    先行清償，而得向被告求償其應分擔之部分，但此給付並無確定期限，原告除本
    件支付命令之聲請外，之前並未向被告催告給付，被告應係自本件支付命令送達
    翌日起，始負遲延責任；從而原告請求被告給付七十一萬二千四百五十五元，及
    自本件支付命令送達被告翌日起至清償日止，按年息百分之五計算之利息，核屬
    有據，應予准許，逾此部分之利息請求，則無理由，應予駁回。
三、據上論結，原告之訴為一部有理由，一部無理由，並依民事訴訟法第七十九條但
    書，判決如主文。
中      華      民      國    九十      年      七      月     三十     日
                                        臺灣桃園地方法院民事第二庭
~B法      官  劉志卿
右為正本係照原本作成。
如對本判決上訴須於判決送達後廿日內向本院提出上訴狀。
中      華      民      國    九十      年      八      月       九     日
~B書  記  官  趙芳媞


司法院資訊處製作；財團法人民間司法改革基金會備份。
